臺灣高等法院刑事判決
111年度上訴字第76號
上  訴  人  
即  被  告  黃俊銘

上列上訴人即被告因違反洗錢防制法等案件，不服臺灣新竹地方
法院110年度金訴字第170號，中華民國110年10月20日第一審判
決（起訴案號：臺灣新竹地方檢察署110年度偵字第1148、4332
號），提起上訴，及移送併辦（移送併辦案號：臺灣新竹地方檢
察署111年度偵緝字第323號），本院判決如下：
    主  文
原判決撤銷。
黃俊銘幫助犯洗錢防制法第十四條第一項之洗錢罪，處有期徒刑
伍月，併科罰金新臺幣參萬元，罰金如易服勞役，以新臺幣壹仟
元折算壹日。
    事  實
一、黃俊銘依一般人社會生活經驗，知悉金融機構帳戶為個人理
    財重要工具，乃個人信用、財產之表徵，具有一身專屬性質
    ，且申設金融機構帳戶並無特殊條件限制，一般人得同時至
    不同金融機構申設多數帳戶供己使用，並可預見將自己所申
    設金融機構帳戶資料（包括存摺、提款卡、提款卡密碼及網
    路銀行帳號、密碼）提供他人使用，可能遭他人或經該人轉
    由詐欺集團成員利用作為詐欺取財轉帳存匯提領款項等犯罪
    工具，以便利犯罪者收取詐欺犯罪所得，且贓款於經提領、
    轉帳後即產生遮斷金流軌跡而逃避國家追訴、處罰之效果，
    得以掩飾或隱匿特定犯罪所得之去向、所在，竟基於縱有人
    持其所有金融機構帳戶實施詐欺取財、洗錢等犯行，亦不違
    背其本意之幫助詐欺取財及幫助洗錢不確定故意，於民國10
    9年10月20日12時13分前之10月初某日，在新竹市北大路西
    門國小附近，將其所申設之兆豐國際商業銀行股份有限公司
    （下稱兆豐銀行）帳戶（帳號詳卷，下稱本案兆豐銀行帳戶
    ）及台新國際商業銀行（下稱台新銀行）帳戶（帳號詳卷，
    下稱本案台新銀行帳戶）之存摺、提款卡、提款卡密碼及網
    路銀行帳號、密碼交予黃子軒所介紹之「謝昆翔」【下逕稱
    謝昆翔，黃俊銘並於109年10月19日至兆豐銀行北新竹分行
    臨櫃申請網路銀行約定轉帳帳號；復於同日至台新銀行北大
    分行臨櫃辦理網路銀行約定轉帳帳號，俾利轉帳至星展（台
    灣）商業銀行（下稱星展銀行）林宜慶帳戶（帳號詳卷，下
    稱林宜慶帳戶）而可不受每日提款卡提領金額上限及轉帳額
    度上限之限制】，以此方式容任謝昆翔所屬詐欺集團（下稱
    本案詐欺集團，黃子軒亦為該詐欺集團成員）成員使用本案
    兆豐銀行帳戶及本案台新銀行帳戶（下稱本案2帳戶）遂行
    詐欺取財犯罪，方便取得詐欺款項並掩飾、隱匿犯罪所得實
    際去向、所在。嗣本案詐欺集團成員（無證據證明為未滿18
    歲之人）取得黃俊銘所交付上開資料後，即共同基於意圖為
    自己不法所有之詐欺取財、洗錢之犯意聯絡，分別於如附表
    「詐欺時間及方式」欄所示時間，以該欄所示方式向如附表
    所示之人施用詐術，致如附表所示之人分別誤信為真，陷於
    錯誤，各於如附表「轉帳/匯款時間、地點及金額」欄所示
    時間、地點，轉帳、匯款如附表「轉帳/匯款時間、地點及
    金額」欄所示款項至本案2帳戶內，旋遭本案詐欺集團成員
    以網路銀行轉帳至星展銀行林宜慶帳戶，製造金流斷點，致
    無從追查而掩飾、隱匿上開詐欺犯罪所得之去向、所在，以
    此方式幫助本案詐欺集團成員從事詐欺取財、洗錢等犯行。
    嗣如附表所示之人察覺有異，報警處理而循線查悉上情。
二、案經(1)葉子嫣訴由宜蘭縣政府警察局羅東分局、(2)劉湘芸
    訴由新北市政府警察局三重分局報告臺灣新竹地方檢察署（
    下稱新竹地檢署）檢察官偵查起訴；及新竹市警察局第三分
    局報告新竹地檢署檢察官偵查移送本院併辦。　　
    理  由
壹、證據能力
一、按被告以外之人於審判外之陳述，雖不符前4條（刑事訴訟
    法第159條之1至第159條之4）之規定，而經當事人於審判程
    序同意作為證據，法院審酌該言詞陳述或書面陳述作成時之
    情況，認為適當者，亦得為證據；當事人、代理人或辯護人
    於法院調查證據時，知有第159條第1項不得為證據之情形，
    而未於言詞辯論終結前聲明異議者，視為有前項之同意，刑
    事訴訟法第159條之5第1項、第2項分別定有明文。
二、本判決所引被告以外之人於審判外之供述證據筆錄，因檢察
    官、上訴人即被告黃俊銘（下稱被告）於本院準備程序及審
    理時對該等證據均未爭執證據能力（見本院卷第99至100、4
    01頁），且迄至言詞辯論終結前均未聲明異議，本院審酌此
    等供述證據筆錄製作時之情況，並無違法不當及證明力明顯
    過低之瑕疵，認以之作為證據應屬適當，復經本院依法踐行
    調查證據程序，揆諸前開規定，本院認此等證據均具有證據
    能力。又本判決所援引之其他文書、物證，因檢察官、被告
    於本院準備程序及審理時對該等證據均未爭執證據能力（見
    本院卷第99至100、402至406頁），且無證據證明係公務員
    違背法定程序所取得，亦無顯有不可信之情況或不得作為證
    據之情形，復經本院依法踐行調查證據程序，自均具有證據
    能力。
貳、認定被告犯罪事實所憑之證據及理由
一、訊據被告對本案2帳戶為其所申設，且其將本案2帳戶存摺、
    提款卡、提款卡密碼及網路銀行帳號、密碼交付他人等節固
    坦認不諱，然矢口否認有何幫助詐欺取財、幫助洗錢犯行，
    辯稱：我是將本案2帳戶資料借給友人黃子軒，不是借給黃
    子軒之朋友，黃子軒說他工作轉帳要用，我不知道他會拿去
    做非法的事情云云。
二、本院之判斷　　
(一)本案2帳戶均為被告所申設，此等帳戶皆有申設約定轉帳帳
    戶，其有將本案2帳戶存摺、提款卡、提款卡密碼及網路銀
    行帳號、密碼交付他人等節，業據被告坦認不諱，並有兆豐
    銀行109年11月20日兆銀總集中字第1090064799號函及檢附
    資料、109年12月2日兆銀總集中字第1090066933號函及檢附
    資料等（見偵字第1148號卷第10至13頁、偵字第4332號卷第
    18至21頁）在卷可稽；再如附表所示告訴人葉子嫣、劉湘芸
    （下合稱告訴人2人）、被害人陳貝柯因遭詐欺集團成員分
    別於如附表「詐欺時間及方式」欄所示時間，以該欄所示方
    式詐騙，致誤信為真，陷於錯誤，而各於如附表「轉帳/匯
    款時間、地點及金額」欄所示時間、地點，轉帳、匯款如附
    表「轉帳/匯款時間、地點及金額」欄所示金額至本案2帳戶
    內，旋遭本案詐欺集團成員以網路銀行轉帳至星展銀行林宜
    慶帳戶等情，復有如附表「證據出處」欄所示證據、兆豐銀
    行109年11月20日兆銀總集中字第1090064799號函及檢附資
    料、109年12月2日兆銀總集中字第1090066933號函及檢附資
    料、111年3月17日兆銀總集中字第1110014313號函及檢附資
    料、111年4月29日兆銀總集中字第1110023410號函及檢附資
    料（見偵字第1148號卷第10至13頁、偵字第4332號卷第18至
    21頁、本院卷第131至137、235頁及證物袋內函文附件）、
    本案台新銀行帳戶資料及交易明細（見偵字第14614號卷第2
    8至31頁）、台新銀行111年4月29日台新作文字第11113290
    號函及檢附資料（見本院卷第245至266頁）等存卷可考，是
    本案2帳戶確遭詐欺集團成員使用供作遂行詐欺取財及收受
    如附表所示之人所轉帳、匯款款項後所用犯行之工具，此部
    分事實堪以認定。
(二)被告雖以上開情事置辯，然查：
  1.依卷附事證，無從認定被告係將本案2帳戶資料交付黃子軒
    本人
　　(1)證人黃子軒於偵查證稱：「（問：黃俊銘有沒有把黃俊
       銘名下的兆豐國際商業銀行帳戶之提款卡交給你、並告
       知你提款卡密碼及網銀密碼？）交給另一個人。我朋友
       在收簿子，我介紹（筆錄誤載為借紹）該朋友給他，沒
       有經手。我沒有拿到他的簿子。我自己有另案，警察局
       偵辦中，我案子跟黃沒有關係」等語（見偵字第1148號
       卷第87頁）。於本院證稱：我之前有詐欺案件被新竹地
       檢署起訴、追加起訴，已經法院判決，緩刑2年，該案件
       中我是於109年9月間以新臺幣（下同）2萬元代價把京城
       商業銀行股份有限公司（下稱京城銀行）及第一商業銀
       行（下稱第一銀行）帳戶之存摺、提款卡、提款卡密碼
       及網路銀行帳號、密碼交給謝昆翔，但沒有就網路銀行
       特別設定，是直接告知謝昆翔網路銀行的帳號、密碼；
       被告是將存摺、提款卡等東西交給謝昆翔，即我判決確
       定案件中之謝昆翔，謝昆翔大約20幾歲，之前我交自己
       的帳戶時，謝昆翔有問我周邊有沒有人需要錢可以聯繫
       他，我只是把他們2個約出來而已，後面就沒有我的事情
       了；被告是在西門國小時，在謝昆翔車上自己交給他的
       ，沒有經過我的手，不是拿給我，是拿給謝昆翔，被告
       有無交付其他物品或告知密碼、給了幾個簿子我都不清
       楚，哪一家銀行的存摺我也不知道，被告有無拿到錢要
       問被告，我不知道；時間應該是前年109年年底，是約在
       新竹市北大路的西門國小，當時我有在那邊，但被告與
       謝昆翔接觸、見面後我就走了，詳細情形有點久不太記
       得，我只記得他們在西門國小見過面；謝昆翔當時跟我
       說他們遊藝場需要用轉帳的簿子，看我周邊有沒有人願
       意的，但他沒有說可以拿到多少錢，被告有跟我說過外
       面有交簿子可以拿現金的，我就跟他說我這裡也有，就
       把謝昆翔介紹給他；被告當時是跟我說缺錢，我有跟被
       告說這個方式可以拿到錢，被告與謝昆翔間有何交易、
       交付行為有無代價我不清楚；我與被告間沒有任何糾紛
       、債權債務關係，最近也沒有發生爭執；我與被告間都
       是用臉書聯繫，臉書帳號或暱稱為黃子軒即中文姓名的
       本名，金訴字卷第59至73頁被告所提出之臉書通訊對話
       紀錄中，上面暱稱「0000 00」應該是我舊的臉書帳號，
       我於109年間使用的行動電話號碼是0000000000，我沒有
       因為工作上或其他情況向被告借帳戶使用，若他的帳戶
       是我在使用，提款、取款應該都會顯示我的錄影畫面等
       語（見本院卷第151至160頁）。是證人黃子軒固證稱伊
       有安排被告與收簿手謝昆翔見面之情，然證稱伊並未親
       自收取被告本案2帳戶資料。是證人黃子軒之證述，與被
       告所辯上情未盡相符，被告是否確將本案2帳戶交予黃子
       軒本人，已非無疑。
　　(2)黃子軒所犯三人以上詐欺取財犯行，業經原審法院另案
       判處罪刑確定（案號為原審法院111年度金訴字第25、64
       號，該判決並認定黃子軒與謝昆翔等人共組詐欺集團）
       ；又該案中黃子軒所交付之京城銀行、第一銀行帳戶係
       分別於109年9月17日、9月18日列為警示帳戶等節，有京
       城銀行111年4月28日京城數業字第1110003432號函、第
       一銀行新竹分行2022/04/29一新竹字第00106號函及檢附
       資料等在卷可按（見本院卷第233、237至243頁），徵諸
       黃子軒係先於109年9月間交付銀行帳戶資料，被告則係
       於109年10月間交付本案2帳戶資料，從時間序觀之，黃
       子軒介紹被告與謝昆翔見面時，黃子軒交予謝昆翔之上
       開銀行帳戶應已列為警示帳戶。是證人黃子軒於本院所
       證：我帳戶被凍結應該是過完國曆年的事情，凍結時間
       點是在我介紹被告給謝昆翔見面的時間點之後，是介紹
       被告給謝昆翔之後帳戶才被凍結等節，固與事實不符，
       惟不能排除黃子軒此部分證述乃因記憶錯誤所致，自難
       因證人黃子軒此部分證述與事實有所不符，即認證人黃
       子軒於本案所證均無可採。
　　(3)依被告所提其與黃子軒（暱稱為「0000 00」）自109年1
       0月14日起至109年12月13日止之臉書Messenger通訊軟體
       對話紀錄（見金訴字卷第59至73頁），可知被告與黃子
       軒多次以撥打語音方式聯繫，而此聯繫方式無從得悉通
       話內容；另就其等間之文字對話紀錄以觀，可知被告曾
       於109年11月5日詢問黃子軒有無打算要還帳戶，是否要
       報遺失才能拿回來，復於109年11月26日要黃子軒趕快幫
       忙調，另於109年11月28日多次詢問黃子軒調閱情形，參
       諸黃子軒既與謝昆翔同屬一詐欺集團，復為安排被告與
       收簿手謝昆翔見面之人，卷內亦無證據證明被告得悉謝
       昆翔之聯絡方式，則被告於此情形下與黃子軒聯絡，與
       常情無違，是尚難因此即認被告係將本案2帳戶資料交付
       黃子軒本人。又依被告所提手機錄影檔列印照片、紙飛
       機Telegram通訊軟體對話紀錄、白鼻心帳戶資料（見金
       訴字卷第77至85、87至95、97頁），可知使用白鼻心帳
       戶者之行動電話號碼為0000000000號，且該人甚為清楚
       關於被告交付本案兆豐銀行帳戶之事，參諸證人黃子軒
       於本院自承該行動電話門號為伊所使用之情，可認此等
       對話紀錄應為黃子軒與被告間之對話紀錄無誤。證人黃
       子軒雖於本院證稱：沒有使用過「白鼻心」的暱稱，暱
       稱「白鼻心」與某人的對話內容（即金訴字卷第87至95
       頁）不是我與別人的對話紀錄，我之前有被人盜用帳號
       云云（見本院卷第156至157頁），所證固難認與事實相
       符，無從採信。惟就被告所提此等對話紀錄，其中除撥
       打電話紀錄未能得悉其等間對話內容外，其餘文字對話
       紀錄皆為本案兆豐銀行帳戶遭列警示帳戶後之事後處理
       舉措，充其量僅足以證明黃子軒知悉本案兆豐銀行帳戶
       「去向」，已應被告要求調取該帳戶資料，且有指導被
       告於員警詢問時應如何應答等情，參諸黃子軒既為安排
       被告與收簿手謝昆翔見面之人，卷內亦無證據證明被告
       得悉謝昆翔之聯絡方式，則被告於此情形下與黃子軒聯
       絡，與常情無違，據此，仍難認定被告係將本案2帳戶直
       接交付黃子軒「本人」。被告辯稱：我是將本案2帳戶資
       料借給友人黃子軒，不是借給黃子軒之朋友，黃子軒是
       說他工作轉帳要用云云，難認可採。
　　(4)起訴書雖認被告係在不詳地點交付本案兆豐銀行資料、
       併辦意旨書則認被告係在新竹市○○區○○路000巷00號大庄
       公園內交付本案台新銀行資料，惟本院依證人黃子軒前
       開證述，認定被告應係在新竹市北大路西門國小附近交
       付本案2帳戶，並參酌被告於偵查、本院供陳其係於109
       年10月左右，把本案2帳戶上開資料同時交付等情（見偵
       緝字卷第17至18頁、本院卷第409頁），爰認定被告交付
       本案2帳戶之時、地如事實欄一所示，附此敘明。
　2.按刑法上之故意，可分為確定故意（直接故意）與不確定故
    意（間接故意或未必故意），所謂不確定故意即指行為人對
    於構成犯罪之事實，預見其發生而其發生並不違反其本意（
    刑法第13條第2項參照）。又間接故意與有認識的過失區別
    ，在於二者對構成犯罪事實，雖均預見其能發生，但前者對
    其發生，並不違背其本意，後者則確信其不發生。再特定犯
    罪之正犯實行特定犯罪後，為掩飾、隱匿其犯罪所得財物之
    去向及所在，而令被害人將款項轉入其所持有、使用之他人
    金融帳戶，並由該特定犯罪正犯前往提領其犯罪所得款項得
    手，因已造成金流斷點，該當掩飾、隱匿之要件，該特定犯
    罪正犯自成立一般洗錢罪之正犯。如提供金融帳戶之行為人
    主觀上認識該帳戶可能作為對方收受、提領特定犯罪所得使
    用，對方提領後會產生遮斷金流以逃避國家追訴、處罰之效
    果，仍基於幫助之犯意，提供該帳戶之提款卡及密碼，以利
    洗錢之實行，應論以一般洗錢罪之幫助犯（最高法院108年
    度台上字第3101號判決意旨參照）；幫助犯之成立，以行為
    人主觀上認識被幫助者，正欲從事犯罪或係正在從事犯罪，
    且該犯罪有既遂可能，而其行為足以幫助他人實現構成要件
    者，即具有幫助故意，並不以行為人確知被幫助者，係犯何
    罪名為必要。衡諸金融機構帳戶攸關存戶個人財產權益之保
    障，為個人理財之工具，與存戶之印鑑章、提款卡、提款卡
    密碼暨網路銀行帳號、密碼等結合，專屬性、私密性更為提
    高，又金融機構申設存款帳戶並無任何特殊資格限制，一般
    民眾皆可利用存入最低開戶金額方式，任意在銀行或郵局等
    金融機構申設存款帳戶，且同一人可同時於不同金融機構申
    設多數存款帳戶，正當合法使用者實無必要向他人借取存款
    帳戶使用；再提款卡、網路銀行屬存戶得以提領、轉帳金融
    機構帳戶內款項之重要憑據，多僅本人始能使用，是一般人
    均有妥為保管提款卡、提款卡密碼及網路銀行帳號、密碼以
    防阻他人任意使用之認識，實無任由他人隨意取用本人申設
    帳戶之理，且縱有交付個人帳戶資料（包括存摺、提款卡、
    提款卡密碼及網路銀行帳號、密碼）供與本人有密切關係或
    特殊信賴關係之人使用之特殊情形，亦必會先行了解該人使
    用帳戶目的、用途後始行提供，並儘速要求返還，以防止遭
    他人違反自己意願使用或不法使用，是若不熟識之人無故借
    用存款帳戶之存摺、提款卡、提款卡密碼及網路銀行帳號、
    密碼使用，依常理推斷極可能供犯罪使用，此當為一般人生
    活經驗所得知悉。況詐欺集團利用他人帳戶從事收取財產犯
    罪贓款以避免遭檢、警查緝，藉此掩飾、隱匿其財產犯罪之
    不法行徑，確保犯罪所得財物，類此在社會上層出不窮之案
    件，亦經坊間書報雜誌、新聞傳播媒體多所報導，政府相關
    機關亦致力宣導民眾多加注意防範而為眾所周知之情事，是
    以避免此等專屬性甚高之物品被不明人士利用為犯罪工具，
    亦為具有正常智識之一般人生活經驗所應有之認識而可輕易
    預見。據此，於提供金融機構帳戶資料予對方時，依行為人
    本身之智識能力、社會經驗、與對方互動之過程等情狀，如
    行為人對於其所提供帳戶資料，已預見被用來作為詐欺取財
    、洗錢等非法用途之可能性甚高，猶仍將該金融機構帳戶資
    料提供他人使用以轉帳存匯提領款項，容任該等結果發生而
    不違背其本意，自仍應認具有幫助詐欺取財、洗錢之不確定
    故意，而成立幫助詐欺取財罪及幫助洗錢罪。查本案固無證
    據顯示被告知悉本案詐欺集團成員如何詐騙告訴人2人及被
    害人陳貝柯，惟一般金融機構帳戶之提款卡及提款卡密碼及
    網路銀行帳號、密碼可作為提領款項、轉帳等用途，既屬眾
    所周知之事，而被告為案發時年已28歲有餘，為成年人，且
    依被告所陳在洗車廠工作，高中肄業之智識程度（見本院卷
    第102頁），衡情應具通常智識能力及相當之社會經驗，參
    諸被告於偵查供稱：有聽說過詐騙集團有在使用他人帳戶作
    為洗錢工具使用等語（見偵字第1148號卷第65頁反面），益
    徵被告對於上情應無不知之理。被告對於與其並非熟識，無
    深厚交情，難認有明確信任基礎之情況下，貿然將專屬性甚
    高，且重大攸關其本人權益之本案2帳戶資料（包括存摺、
    提款卡、提款卡密碼及網路銀行帳號、密碼）交付黃子軒所
    介紹之謝昆翔，其主觀上對於本案2帳戶可能遭謝昆翔所屬
    詐欺集團利用為與財產有關之犯罪工具並為提領、轉帳等洗
    錢行為，自有預見、知悉之可能；其當知交付本案2帳戶資
    料後即會喪失該帳戶之實際控制權，除非及時將提款卡辦理
    掛失或申請變更網路銀行帳號、密碼，否則一旦遭對方提領
    出現金或轉帳，即無從追索本案2帳戶內資金之去向及所在
    ，亦即被告交出本案2帳戶存摺、提款卡、提款卡密碼及網
    路銀行帳號、密碼後，即無任何有效控管本案2帳戶使用之
    方法，一旦被用作不法用途亦無從防阻，是被告主觀上自已
    預見、認識到本案2帳戶後續資金流向有無法追索之可能性
    ，對於轉帳匯款至本案2帳戶之資金如經持有提款卡者持卡
    提領、轉帳或以網路銀行轉帳，已無從查得，形成金流斷點
    ，將會產生遮斷金流以逃避國家追訴、處罰之效果，被告主
    觀上既已預見有此犯罪可能性，竟仍提供本案2帳戶存摺、
    提款卡、提款卡密碼及網路銀行帳號、密碼而容任本案2帳
    戶可能遭本案詐欺集團持以作為詐騙各該被害人使用並加以
    提領、轉帳，形成資金追查斷點之風險發生，其主觀上顯有
    縱令有人利用本案2帳戶幫助他人詐欺取財及幫助洗錢之用
    ，亦不違反其本意之不確定故意甚明。
(三)綜上，本案事證明確，被告犯行洵堪認定，應依法論科。　
肆、法律適用
一、按刑法上之幫助犯，係以幫助之意思，對於正犯資以助力，
    而未參與實施犯罪之行為者而言。是以，如未參與實施犯罪
    構成要件之行為，且係出於幫助之意思提供助力，即屬幫助
    犯，而非共同正犯。查被告基於縱有人持其金融機構帳戶作
    為犯罪工具使用亦不違反其本意之不確定故意，將其所申設
    本案2帳戶存摺、提款卡、提款卡密碼及網路銀行帳號、密
    碼交付黃子軒所介紹之收簿手謝昆翔，且本案2帳戶果供謝
    昆翔所屬本案詐欺集團成員持以詐欺告訴人2人及被害人陳
    貝柯之用，便利犯罪集團成員利用本案2帳戶收受告訴人2人
    及被害人陳貝柯款項後予以轉帳詐欺款項，掩飾、隱匿犯罪
    所得實際去向、所在；被告單純提供帳戶給他人使用，並非
    詐欺取財、洗錢之構成要件行為，又無證據證明被告曾參與
    詐欺取財、洗錢犯行構成要件之行為分擔，或有何犯意聯絡
    ，是被告應係屬出於幫助之意思，以提供本案2帳戶供他人
    使用之方式，便利本案詐欺集團成員遂行詐欺取財、洗錢犯
    行，資以助力，參照前述說明，應論以幫助犯。核被告所為
    ，係犯刑法第30條第1項前段、第339條第1項幫助詐欺取財
    罪及刑法第30條第1項前段、洗錢防制法第14條第1項幫助洗
    錢罪。
二、按如數行為於同時同地或密切接近之時地實施，侵害同一之
    法益，各行為之獨立性極為薄弱，依一般社會健全觀念，在
    時間差距上，難以強行分開，在刑法評價上，以視為數個舉
    動之接續施行，合為包括之一行為予以評價，較為合理，則
    屬接續犯，而為包括之一罪（最高法院86年台上字第3295號
    判例要旨參照）。查如附表編號1所示告訴人於遭詐騙後陷
    於錯誤，依指示2次轉帳至本案兆豐銀行帳戶，詐欺正犯對
    於該被害人所為數次詐取財物之行為，係於密接時間實施，
    侵害同一法益，各行為之獨立性薄弱，依一般社會通念，應
    評價為數個舉動之接續進行，為接續犯，應論以一罪。
三、被告以一提供本案2帳戶之幫助行為，幫助本案詐欺集團成
    員遂行詐騙告訴人2人及被害人陳貝柯之詐欺取財犯行，本
    案詐欺集團成員將本案2帳戶內款項以網路銀行轉帳至星展
    銀行林宜慶帳戶內，達到掩飾、隱匿犯罪所得去向及存在之
    洗錢目的，分別侵害告訴人2人及被害人陳貝柯之財產法益
    ，乃屬一行為同時觸犯數罪名之同種想像競合犯；又被告以
    一幫助行為，幫助本案詐欺集團犯如附表所示詐欺取財、洗
    錢罪，亦屬一行為觸犯數罪名之想像競合犯，應依刑法第55
    條規定，從一重論以幫助洗錢罪。
四、檢察官移送併辦（即附表編號3）部分，與起訴書所載犯罪
    事實有想像競合犯之裁判上一罪關係，為起訴效力所及，且
    經檢察官移送併辦，本之審判不可分，本院應併予審理。
五、被告為幫助犯，其犯罪情節及惡性，與實施詐騙之詐欺正犯
    不能等同評價，爰依刑法第30條第2項規定，按正犯之刑減
    輕之。　
六、被告不成立幫助犯刑法第339條之4第1項第2款、第3款之罪
(一)按刑法上犯罪之故意，祇須對於犯罪事實有所認識，有意使
    其發生或其發生不違背其本意，仍予以實施為已足，不以行
    為人主觀之認識與客觀事實兩相一致為必要，故行為人主觀
    上欲犯某罪，事實上卻犯他罪時，依刑罰責任論之主觀主義
    思潮，首重行為人之主觀認識，應以行為人主觀犯意為其適
    用原則，必事實上所犯之他罪有利於行為人時，始例外依該
    他罪處斷。從而行為人主觀上欲犯某罪，但事實上所為係構
    成要件略有不同之他罪，揆之「所犯重於犯人所知，從其所
    知」之法理，自應適用行為人主觀上所認識之該罪論處（最
    高法院92年度台上字第1263號判決意旨參照）。亦即犯罪須
    主觀上對於犯罪事實有所認識，而仍實行客觀事實，主觀意
    思與客觀事實一致，始足構成。如行為人對於實行犯罪事實
    之主觀意思，與客觀事實不相一致，而有所犯重於所知情形
    者，因主觀上欠缺重罪認識之故，僅能以輕罪論斷。
(二)查被告固有幫助他人詐欺取財之不確定故意，然詐欺取財之
    方式甚多，卷內並無積極證據足認被告知悉本案詐欺集團成
    員實際上為幾人或以如何方式下手詐騙如附表所示之人，則
    依「所犯重於犯人所知或相等者，從其所知」之法理，縱本
    案正犯曾以網際網路方式詐欺取財，或本案詐欺集團成員有
    3人以上共同為本案詐欺取財犯行，而有刑法第339條之4第1
    項第2款、第3款加重情形，被告亦僅能論以幫助犯刑法第33
    9條第1項詐欺取財罪，難認被告成立幫助犯刑法第339條之4
    第1項第2款、第3款加重詐欺取財罪，於此一併說明。　　
肆、撤銷改判之理由
一、原審審理後，認被告犯罪事證明確，予以論罪科刑，固非無
    見。惟查：(1)被告除交付本案兆豐銀行帳戶之存摺、提款
    卡及提款卡密碼外，尚有交付該帳戶之網路銀行帳號、密碼
    ，且本案詐欺集團成員並非持提款卡自該帳戶提領款項，而
    係以網路銀行將款項轉帳至星展銀行林宜慶帳戶內等情，業
    經本院認定如前，原判決認定被告僅交付本案兆豐銀行帳戶
    之存摺、提款卡及提款卡密碼，且遭詐欺集團成員自該帳戶
    提領云云，與事實不符，此部分事實認定尚有未洽；(2)被
    告有幫助詐欺如附表編號3所示被害人及此部分幫助洗錢犯
    行，此部分雖未經起訴，然與起訴部分有想像競合犯之裁判
    上一罪關係，為起訴效力所及，本之審判不可分，應併予審
    理，原審就此未及審酌，亦有未洽。被告執前詞否認犯罪並
    提起上訴，且主張原審量刑過重，請求從輕量刑云云，雖均
    無理由，然原判決既有前開可議之處，自屬無可維持，應由
    本院予以撤銷改判。
二、量刑　
　　爰審酌被告提供本案2帳戶存摺、提款卡、提款卡密碼及網
    路銀行帳號、密碼予黃子軒所介紹之謝昆翔，使本案詐欺集
    團詐取告訴人2人及被害人陳貝柯金錢及隱匿贓款，致使社
    會正常交易安全受有相當影響，徒增告訴人2人及被害人陳
    貝柯追償、救濟困難，並使犯罪追查趨於複雜，助長詐欺及
    洗錢犯罪，且使告訴人2人及被害人陳貝柯因此分別受有如
    附表所示財物損失，迄今並未與各該告訴人、被害人達成和
    解、調解或取得諒解，所為應予非難，兼衡被告素行、犯罪
    動機、目的、手段、於本院自陳高中肄業之智識程度，在洗
    車廠工作，月收入約3萬元左右之生活狀況（見本院卷第102
    頁）等一切情狀，量處如主文第2項所示之刑，併科罰金部
    分並諭知易服勞役之折算標準。
三、沒收
(一)按「犯第14條之罪，其所移轉、變更、掩飾、隱匿、收受、
    取得、持有、使用之財物或財產上利益，沒收之；犯第15條
    之罪，其所收受、持有、使用之財物或財產上利益，亦同」
    ，洗錢防制法第18條第1項固有明文，惟被告係洗錢防制法
    第14條第1項洗錢罪之幫助犯，並非實際上提款、轉帳之人
    ，自無親自掩飾、隱匿詐欺贓款犯行，犯罪態樣與實行犯罪
    之正犯有異，無此規定適用。
(二)被告所交出之本案2帳戶存摺、提款卡等物，固為被告所有
    並用以幫助犯罪，惟未經扣案，且存摺、提款卡可隨時由被
    告停用、掛失補辦，與可反覆用供犯罪所用之物有間，足徵
    縱予宣告沒收亦無以達成犯罪預防之效用，顯不具刑法上之
    重要性，亦非違禁物或專科沒收之物，依刑法第38條之2第2
    項規定，不予宣告沒收、追徵。
(三)又依卷內事證，無積極證據可資認定被告已因提供本案2帳
    戶而實際獲取報酬之情，自無從宣告沒收或追徵，附此敘明
    。
據上論斷，應依刑事訴訟法第369條第1項前段、第364條、第299
條第1項前段，判決如主文。
本案經檢察官洪期榮提起公訴，檢察官林鳳師移送併辦，檢察官
林宏松到庭執行職務。
中　　華　　民　　國　　111 　年　　8 　　月　　30　　日
                  刑事第十八庭  審判長法  官  何俏美
                                      法  官  葉乃瑋
                                      法  官  黃紹紘
以上正本證明與原本無異。
如不服本判決，應於收受送達後20日內向本院提出上訴書狀，其
未敘述上訴之理由者並得於提起上訴後20日內向本院補提理由書
（均須按他造當事人之人數附繕本）「切勿逕送上級法院」。
                                      書記官  顏淑華
中　　華　　民　　國　　111 　年　　9 　　月　　5 　　日

附表
編號 告訴人 詐欺時間及方式 轉帳/匯款時間、地點及金額（新臺幣）  證據出處 備註 1 葉子嫣 本案詐欺集團成員於109年8月23日，以「李勇」名義透過Tinder交友軟體結識葉子嫣後，邀約葉子嫣加入投資網站，並對葉子嫣佯稱投資外匯獲利，需繳交保證金後才可領取獲利云云，致葉子嫣誤信為真，陷於錯誤，依本案詐欺集團成員指示轉帳至本案兆豐銀行帳戶內，嗣經本案詐欺集團成員於109年10月20日14時40分許，在不詳處所，以網路銀行轉帳至星展銀行林宜慶帳戶。 於109年10月20日14時37分許，在不詳處所，以APP網路轉帳5萬元至本案兆豐銀行帳戶內。  (1)證人即告訴人葉子嫣於警詢所為證述（見偵字第1148號卷第4至5頁）。 (2)告訴人葉子嫣所提行動轉帳截圖、對話紀錄與交易明細截圖（見偵字第1148號卷第9 、35至36、39至48頁）。 即原判決附表編號1（起訴書附表編號1）    於109年10月20日14時38分許，在不詳處所，以APP網路轉帳1萬元至本案兆豐銀行帳戶內。    2 劉湘芸 本案詐欺集團成員於109年10月10日，佯為金沙國際投資網路客服人員而與劉湘芸聯絡後，佯稱要求補足金額，才能提領先前投資之餘額云云，致劉湘芸誤信為真，陷於錯誤，依本案詐欺集團成員指示轉帳至本案兆豐銀行帳戶內，嗣經本案詐欺集團成員於109年10月20日12時39分許，在不詳處所，以網路銀行轉帳至星展銀行林宜慶帳戶。 於109年10月20日12時13分許，在不詳處所，轉帳1萬元至本案兆豐銀行帳戶內。  (1)證人即告訴人劉湘芸於警詢所為證述（見偵字第4332號卷第11至12頁反面）。 (2)告訴人劉湘芸所提臺幣活存明細、轉帳交易結果通知、對話紀錄與交易明細截圖（見偵字第4332號卷第27至28、35至38頁反面）。 即原判決附表編號2（起訴書附表編號2） 3 陳貝柯 本案詐欺集團成員於109年10月20日某時許，以LINE通訊軟體暱稱「歐陽文」聯繫陳貝柯，向之佯稱：可透過買香港六合彩賺錢云云，致陳貝柯誤信為真，陷於錯誤而為交易，並依本案詐欺集團成員指示匯款至本案台新銀行帳戶內，嗣經本案詐欺集團成員於109年10月21日10時53分許，在不詳處所，以網路銀行轉帳至星展銀行林宜慶帳戶。 於109年10月21日10時34分許，在臺中市○○區○○○路0段000號0樓中國信託商業銀行南屯分行，臨櫃匯款6萬元至本案台新銀行帳戶內。  (1)證人即被害人陳貝柯於警詢所為證述（見偵字第14614號卷第5至9頁）。　  (2)被害人陳貝柯所提存摺影本、LINE對話紀錄截圖（見偵字第14614 號卷第14至15、21至23頁）。 移送併辦部分 

附錄本案論罪科刑法條全文
中華民國刑法第30條
幫助他人實行犯罪行為者，為幫助犯。雖他人不知幫助之情者，
亦同。
幫助犯之處罰，得按正犯之刑減輕之。

中華民國刑法第339條
意圖為自己或第三人不法之所有，以詐術使人將本人或第三人之
物交付者，處5年以下有期徒刑、拘役或科或併科50萬元以下罰
金。
以前項方法得財產上不法之利益或使第三人得之者，亦同。
前二項之未遂犯罰之。

洗錢防制法第2條
本法所稱洗錢，指下列行為：
一、意圖掩飾或隱匿特定犯罪所得來源，或使他人逃避刑事追訴
    ，而移轉或變更特定犯罪所得。
二、掩飾或隱匿特定犯罪所得之本質、來源、去向、所在、所有
    權、處分權或其他權益者。
三、收受、持有或使用他人之特定犯罪所得。

洗錢防制法第14條
有第二條各款所列洗錢行為者，處7年以下有期徒刑，併科新臺
幣5百萬元以下罰金。
前項之未遂犯罰之。
前二項情形，不得科以超過其特定犯罪所定最重本刑之刑。